最高法院刑事判決　　　　　　九十四年度台上字第二一八一號
　　上　訴　人　甲○○
　　　　　　　　　　　　在押.
上列上訴人因準強盜案件，不服台灣高等法院台南分院中華民國
九十三年十二月三十一日第二審判決（九十三年度上訴字第九０
五號，起訴案號：台灣台南地方法院檢察署九十三年度偵字第九
二八號），提起上訴，本院判決如下：
    主  文
上訴駁回。
    理  由
一、關於準強盜部分
按刑事訴訟法第三百七十七條規定，上訴於第三審法院，非以判
決違背法令為理由，不得為之。是提起第三審上訴，應以原判決
違背法令為理由，係屬法定要件。如果上訴理由狀並未具體指摘
原判決有何違法，自應認其上訴為違背法律上之程式，予以駁回
。本件上訴人甲○○上訴意旨略稱：(一)原判決係依被害人賴華山
、賴盈利之指訴為論罪之依據。但賴華山於偵查中陳稱：其未遭
上訴人騎機車撞傷；但於審理時則改稱：其遭上訴人輕微撞傷，
才動手毆打上訴人；於另次審理中又陳稱：上訴人騎機車欲逃跑
，為賴盈利自後扳倒，當時雖站在機車旁，但及時走避，幸未遭
撞及等語。而賴盈利於偵查中陳稱：發現上訴人欲逃跑時自後扳
倒機車，故機車未撞及其父親賴華山；嗣改稱上訴人稍有撞及其
父親；後又改稱：其不知上訴人有無撞及其父親。是被害人兩人
之指訴前後不一，賴華山有無遭上訴人撞傷，事實尚有未明，原
審未傳訊賴華山父子予以查明，亦未說明不予調查之理由，自有
調查職責未盡及理由不備之違誤。(二)上訴人行竊不成，為被害人
發現，即遭被害人父子持棍棒毆打而倒地不起，上訴人逃離現場
猶恐不及，豈有多餘時間騎機車以撞擊站在人行道上之賴華山，
是原審認定上訴人為脫免逮捕而對於被害人施以強暴等語，自違
情理。查原判決認定上訴人曾犯竊盜案，經台灣高雄地方法院判
處有期徒刑七月確定，於民國八十九年七月十四日執行完畢；又
因竊盜案件，經同一法院判處有期徒刑十月，上訴後遭駁回上訴
而告確定，於九十二年二月四日縮短刑期執行完畢，猶不思悔改
，又於九十二年十月四日二時許，騎乘車牌號碼ＶＴＸ─１７８
號機車，行經台南市○區○○路五三九號前之空地，見賴華山所
有車牌號碼９Ｕ─５７１號營業大客車停在該地，竟意圖為自己
不法之所有，即手戴白色手套，以所攜帶客觀上足為兇器使用之
螺絲起子三支，毀損營業大客車駕駛座旁之車門鎖，因該門裝有
電動鎖，無法開啟，乃再以螺絲起子撬毀駕駛座旁之窗戶後爬入
車內，而以所攜帶客觀上足為兇器使用之剪刀一把及螺絲起子著
手拆解車內之無線電對講機面板及音響，尚未得手之際，為賴華
山發覺，迅自該車左後方安全門逃出，上訴人為脫免逮捕，竟騎
乘前開機車加速衝撞在前攔阻為逮捕行為之賴華山，然及時為在
後參與追捕之賴華山之子賴盈利拉住機車後方，致人車倒地，上
訴人將機車扶正後，明知騎乘機車加速駛離，將使拉住機車後方
之賴盈利遭拖行受傷，竟仍加速逃逸，而拖傷賴盈利，並衝向在
前攔阻之賴華山，賴華山因閃避而跌倒受有右肩挫傷、左脖挫傷
及腰椎扭傷等傷害（傷害部分未據告訴）；賴華山、賴盈利父子
受傷後仍奮力加以逮捕並報警處理，由警方人員當場扣得上訴人
所有供犯罪所用之白色手套一雙、剪刀一把及螺絲起子三支案經
賴華山訴警偵辦等情。係依憑上訴人供承：其確有攜帶剪刀、螺
絲起子等工具竊盜未遂等情，核與被害人賴華山、賴盈利父子、
到場處理之警員李青峰於偵、審時指訴之情節大致相符，復有刑
案現場照片十七幀、上訴人供竊盜犯罪所用之白色手套一雙、剪
刀一把及螺絲起子三支、賴華山受傷之診斷證明書等證據，資以
證明上訴人有攜帶兇器竊盜，未遂，因脫免逮捕，當場施以強暴
之事實，因認第一審法院論處上訴人攜帶兇器竊盜，未遂，因脫
免逮捕，當場施以強暴罪刑（累犯），為無不合，予以維持，駁
回上訴人此部分在第二審之上訴，已敘明其所憑之證據及認定之
理由，並以上訴人所辯：其行竊未遂為被害人所發覺時，一心只
想逃逸，但一上機車即遭賴盈利自後推倒，伊無法啟動機車以衝
撞被害人賴華山云云，如何不足採信，於理由中詳加說明與指駁
，從形式上觀察，並無違背法令之情形存在。次依被害人賴華山
、賴盈利於偵查中所繪製之現場圖及警方所拍攝之現場照片顯示
，案發前上訴人之機車停於營業大客車之右側；之後警員至現場
拍照時，機車已停於人行道上（見偵查卷第一六、二八、三三頁
），上訴人亦供承案發前其所騎乘之機車係停於兩遊覽車之間（
見第一審卷第一一三頁），顯見上訴人已有騎乘駛離相當之距離
，而上訴人亦不否認其欲騎機車逃離時為賴盈利扳倒機車，則賴
盈利所指其抓住上訴人之機車後，上訴人仍騎機車加速離去，致
遭拖傷乙節，應可以採信。又依賴華山所繪製之現場圖所示，賴
華山遊覽車之右車身與右側之變電箱之間相距為一百五十公分，
當時賴華山站立於遊覽車右前方之人行道上，賴華山亦指稱上訴
人騎車往伊所站的位置衝過來，上訴人果純為逃離現場機車應騎
向右方，不應對其所站之左方撞來；雖其於九十三年九月十日第
一審法院行交互詰問時陳稱：上訴人騎機車從伊面前衝來，但遭
賴盈利自後抓住，而未遭撞及，但為閃避機車而倒地受傷等語（
見第一審卷第一一一頁反面第一行）；則上訴人縱未對賴華山直
接撞及，賴華山為閃避而跌倒受傷，則上訴人上開行為仍不失為
強暴行為。又本件第一審法院已傳訊被害人賴華山、賴盈利到庭
詳加訊問，並由公設辯護人、檢察官對之行交互詰問，有九十三
年八月十二日、同年九月十日之審理筆錄可按，原審以第一審法
院已詳加調查而無再加傳訊之必要，尚難指為違法。上訴意旨未
依卷內訴訟資料具體指摘原判決關於準強盜部分如何不適用法則
，或如何適用法則不當，徒就原審採證認事職權之適法行使，及
原判決已說明之事項，任意指摘，核與法律規定得為第三審上訴
理由之違法情形，不相適合。其此部分之上訴為違背法律上之程
式，應予駁回。
二、關於毀損部分
按刑事訴訟法第三百七十六條所列各罪之案件，經第二審法院判
決者，不得上訴於第三審法院，法有明文。本件上訴人甲○○所
犯毀損罪，原審係依刑法第三百五十四條論罪，核屬刑事訴訟法
第三百七十六條第一款之案件，既經第二審判決，自不得上訴於
第三審法院，而上開毀損罪與準強盜罪為裁判上一罪，但其準強
盜罪部分之上訴為不合法，由本院從程序上予以駁回，對於輕罪
之毀損罪亦無從適用審判不可分原則，為實體上審判，上訴人就
毀損罪部分一併提起上訴，顯為法所不許，應予駁回。
據上論結，應依刑事訴訟法第三百九十五條前段，判決如主文。
中　　華　　民　　國　九十四　年　　四　　月　二十八　日
                      最高法院刑事第六庭
                          審判長法官  莊　登　照
                                法官  洪　明　輝
                                法官  黃　一　鑫
                                法官  魏　新　和
                                法官  林　秀　夫
      本件正本證明與原本無異
                                      書  記  官
中　　華　　民　　國　九十四　年　　五　　月　　五　　日
                                                      Ｃ
